臺灣新竹地方法院民事簡易判決
111年度竹北簡字第131號
原      告  財團法人汽車交通事故特別補償基金


法定代理人  蕭翠玲  
訴訟代理人  楊涵鈺  
被      告  陳彥戎  
上列當事人間請求償還補償金(交通)事件，本院於民國111年4月
12日辯論終結，判決如下：
    主      文
被告應給付原告新臺幣玖拾伍萬捌仟捌佰參拾伍元，及自民國一
一一年一月二十二日起至清償日止，按週年利率百分之五計算之
利息。
訴訟費用由被告負擔。
本判決得假執行。
    事實及理由
壹、程序部分：
　　被告經合法通知，未於言詞辯論期日到場，核無民事訴訟法
    第386條各款所列情形，爰依原告之聲請，准由其一造辯論
    而為判決，合先敘明。
貳、實體部分：
一、原告主張：被告於民國108年12月3日騎乘車牌號碼000-000
    號普通重型機車(以下簡稱系爭機車)，行經新竹縣關西鎮11
    8縣道36公里400公尺處時，與訴外人廖○○發生交通事故，致
    訴外人廖○○失能，依民法第184條、第191條之2規定，被告
    即應負侵權行為損害賠償責任。又系爭機車於本件事故發生
    當時，並未依法投保強制汽車責任保險，訴外人廖○○業依強
    制汽車責任保險法第11條第1項第1款、第27條第1項第1款、
    第2款、第40條第1項第2款及強制汽車責任保險給付標準第2
    條及第3條之規定向原告請求賠償，原告已依法給付傷害醫
    療費用補償金及失能補償金合計新臺幣(下同)958,835元，
    是依強制汽車責任保險法第42條第2項之規定，原告即得直
    接向被告請求賠償上開補償金額等語。並聲明：如主文第1
    項所示。
二、被告經合法通知，未於言詞辯論期日到場，亦未提出書狀作
    何聲明或陳述。
三、得心證之理由：
㈠、原告主張之前揭事實，業據其提出新竹縣政府警察局新埔分
    局錦山派出所道路交通事故當事人登記聯單、道路交通事故
    現場圖、道路交通事故初步分析研判表、國軍桃園總醫院附
    設民眾診療服務處診斷證明書、長庚醫療財團法人台北長庚
    紀念醫院診斷證明書、強制汽車責任保險資訊作業中心汽機
    車傳送日查詢回覆結果、財團法人汽車交通事故特別補償基
    金補償金理算書、匯出款單筆查詢紀錄、汽車交通事故特別
    補償基金收據暨行使代位權告知書等為證(見本院調解卷第1
    3頁至第35頁)，並經本院依職權向新竹縣政府警察局新埔分
    局函調本件事故之道路交通事故現場圖、道路交通事故調查
    報告表㈠㈡、調查筆錄、新竹縣政府警察局新埔分局錦山派出
    所道路交通事故當事人登記聯單、道路交通事故當事人酒精
    測定紀錄表、道路交通事故肇事人自首情形紀錄表、新竹縣
    政府警察局舉發違反道路交通管理事件通知單、道路交通事
    故照片黏貼紀錄表等查閱無訛(見本院調解卷第47頁至第89
    頁)。而被告經本院合法通知迄未到場爭執，亦未提出書狀
    作何有利於己之聲明或陳述，以供本院審酌，本院依調查證
    據之結果及斟酌全辯論意旨，堪認原告之主張為真實。
㈡、按因故意或過失，不法侵害他人之權利者，負損害賠償責任
    ；汽車、機車或其他非依軌道行駛之動力車輛，在使用中加
    損害於他人者，駕駛人應賠償因此所生之損害，民法第184
    條第1項前段、第191條之2定有明文。次按汽車駕駛人，未
    領有駕駛執照駕駛小型車或機車，處6,000元以上12,000元
    以下罰鍰，並當場禁止其駕駛，道路交通管理處罰條例第21
    條第1項第1款定有明文。再按汽車駕駛人飲用酒類或其他類
    似物後其吐氣所含酒精濃度達每公升0.15毫克或血液中酒精
    濃度達0.03%以上者，不得駕車；汽車在未劃設慢車道之雙
    向二車道行駛時，在劃有分向限制線之路段，不得駛入來車
    之車道內，道路交通安全規則第114條第1項第2款、第97條
    第1項第2款亦定有明文。查被告未領有駕駛執照，業據被告
    於事故發生後警詢中所自承，並有新竹縣政府警察局舉發違
    反道路交通事件通知單可參(見本院調解卷第59頁、77頁)；
    且依卷附道路交通事故當事人酒精測定紀錄表，被告因車禍
    送醫治療後，經國軍桃園總醫院抽血測得其血液中酒精濃度
    為132.8mg/dL(換算為百分之0.1328，見本院調解卷第71頁)
    ，已逾道路交通安全規則所定之標準，依前揭規定，本不得
    騎乘普通重型機車上路；佐以事故發生當時天候陰、晨或暮
    光、柏油路面、乾燥、無缺陷、無障礙物、視距良好等情，
    有道路交通事故調查表㈠及現場照片等在卷為憑（見本院調
    解卷第51頁、第79頁至第89頁)，顯見並無不能注意之情事
    ，然被告竟疏未注意及此，任意跨越分向限制線駛入對向車
    道，撞擊對向車道訴外人廖○○騎乘之自行車，致訴外人廖○○
    受有頭部外傷、胸部挫傷、左上肢外傷、左側臂叢神經損傷
    、鎖骨、肩胛骨、肋骨、橈骨、肱骨多處性骨折等傷害，有
    診斷證明書可參(見本院調解卷第19頁至第23頁)，堪認被告
    前揭騎乘行為顯有過失，且與訴外人廖○○所受傷害間具有相
    當因果關係，是被告就本件肇事應負全部過失侵權行為損害
    賠償責任，堪予認定。
㈢、第按因汽車交通事故遭致傷害者，受害人本人得向保險人請
    求保險給付或向特別補償基金請求補償，為本法所稱請求權
    人；汽車交通事故發生時，請求權人因事故汽車為未保險汽
    車，未能依本法規定向保險人請求保險給付者，得於本法規
    定之保險金額範圍內，向特別補償基金請求補償；特別補償
    基金依第四十條規定所為之補償，視為損害賠償義務人損害
    賠償金額之一部分；特別補償基金於給付補償金額後，得代
    位行使請求權人對於損害賠償義務人之請求權，強制汽車責
    任保險法第11條第1項第1款、第40條第1項本文、第2款、第
    42條第1項前段、第2項分別定有明文。查被告於本件事故肇
    事時所騎乘之普通重型機車未投保強制汽車責任保險，有強
    制汽車責任保險資訊作業中心汽機車傳送日查詢回覆結果可
    參(見本院調解卷第25頁)，訴外人廖○○於本件車禍事故後向
    原告申請補償，經原告核算後分別於109年6月10日、110年5
    月5日給付58,835元、900,000元等情，有匯出款單筆查詢資
    料2份在卷可佐(見本院調解卷第29頁、第33頁)，是原告依
    前揭規定代位請求權人廖○○向損害賠償義務人即被告請求給
    付958,835元之補償金，洵屬有據，自應准許。
㈣、綜上所述，原告依強制汽車責任保險法第42條第2項、第184
    條、第191條之2之規定，代位行使訴外人廖○○對被告之損害
    賠償請求權，向被告請求958,835元，及自起訴狀繕本送達
    翌日(即111年1月22日，見本院調解卷第43頁)起至清償日止
    ，按週年利率百分之5計算之利息，為有理由，應予准許。
四、本件係就民事訴訟法第427條第2項規定適用簡易程序所為被
    告敗訴之判決，依民事訴訟法第389條第1項第3款規定，應
    依職權宣告假執行。
五、訴訟費用負擔之依據：民事訴訟法第78條。
中    華    民    國   111    年    4    月    26  日
                  竹北簡易庭  法  官  李宇璿
以上正本係照原本作成。
如對本判決上訴，須於判決送達後20日內向本院提出上訴狀。如
委任律師提起上訴者，應一併繳納上訴審裁判費。
中　　華　　民　　國　　111 　年　　4 　　月　　27　　日
                              書記官  王恬如